【裁判字號】    98,交訴,49
【裁判日期】    981201
【裁判案由】    公共危險等
【裁判全文】
臺灣彰化地方法院刑事判決              98年度交訴字第49號
公  訴  人  臺灣彰化地方法院檢察署檢察官
被      告  甲○○
上列被告因公共危險等案件，經檢察官提起公訴（98年度偵字第
3125號），本院判決如下：
    主  文
甲○○犯業務過失傷害罪，處有期徒刑肆月。又犯肇事致人傷害
逃逸罪，處有期徒刑柒月。應執行有期徒刑拾月。
    事  實
一、甲○○平時開設工廠，並負責駕駛其所有之車牌號碼RF—37
    31號自小貨車將成品載送予顧客，是以駕駛上開自小貨車送
    貨為其附隨業務，為從事業務之人。於民國97年9月13日18
    時20分許，其駕駛上開自小貨車沿彰化縣彰化市○○路由東
    往西方向行駛，行經上開路段131號前時，本應注意車前狀
    況及兩車併行之間隔，並隨時採取必要之安全措施，而依當
    時情形，雖然夜間下雨，惟有照明、路面無缺陷、無障礙物
    且視距良好，亦無不能注意之情事，詎甲○○竟疏未注意，
    致其所駕駛上開自小貨車之右前後視鏡，擦撞右側同向由乙
    ○○所騎乘之車牌號碼KSL—869號重型機車，乙○○因而人
    車倒地，並受有頭部外傷併腦出血及蜘蛛膜下腔出血及頭皮
    撕裂傷、左側肱骨幹開放性骨折、多處撕裂傷等傷害，自小
    貨車之右前後視鏡亦因撞擊力道猛烈，而斷裂掉落於現場。
    詎甲○○於肇事致人受傷後，本應留在現場協助救助傷患或
    採取其他必要措施，並向警察機關報告，而不得駛離，竟為
    圖卸責，乃駕車駛離現場而逃逸。嗣經路人發現乙○○倒臥
    於路旁呼救，立即電請救護車前來並報警處理，始由警依現
    場所遺留之右前後視鏡（包含骨架及鏡片），循線查悉上情
    。
二、案經乙○○訴由彰化縣警察局彰化分局報告臺灣彰化地方法
    院檢察署檢察官偵查起訴。
    理  由
一、本案下揭引用之供述證據及非供述證據，均經本院依法踐行
    調查證據程序，而公訴人及被告均同意各該證據具有證據能
    力，且亦查無依法應排除其證據能力之情形，是後述所引用
    證據之證據能力均無疑義，合先敘明。
二、訊據被告甲○○對於上揭業務過失傷害犯行坦承不諱，惟矢
    口否認有何肇事逃逸犯行，辯稱：案發當時，伊並不知道有
    撞到被害人，是後來警察到伊住處調查時，伊才知道云云。
    經查：
（一）上揭犯罪事實，業據證人即告訴人乙○○於警詢及偵查中
      指證甚詳，並有道路交通事故調查報告表1份、道路交通
      事故現場圖1紙、彰化縣警察局彰化分局舉發違反道路交
      通管理事件通知單1紙、現場照片7張、車牌號碼RF—3731
      號自小貨車之車損照片8張附卷可稽。而被害人乙○○因
      本件車禍而受有頭部外傷併腦出血及蜘蛛膜下腔出血及頭
      皮撕裂傷、左側肱骨幹開放性骨折、多處撕裂傷等傷害乙
      節，亦有財團法人彰化基督教醫院出具之診斷書1份附卷
      足憑。按汽車行駛時，駕駛人應注意車前狀況車前狀況及
      兩車併行之間隔，並隨時採取必要之安全措施，道路交通
      安全規則第94條第3項定有明文，被告駕車自應注意上述
      規定，而依當時情形，雖然夜間下雨，惟有照明、路面無
      缺陷、無障礙物且視距良好，亦無不能注意之情事，詎被
      告竟疏未注意，而肇事致被害人受傷，足認其確有過失。
      且被告過失行為直接造成被害人受有上開傷勢，二者間具
      有相當因果關係至明。
（二）被告雖辯稱：案發當時，伊並不知道有撞到被害人云云，
      惟依卷附上開現場照片及車牌號碼RF—3731號自小貨車之
      車損照片所示，案發現場確實有遺落後視鏡之骨架及鏡片
      1組，而經警方撿拾該掉落之後視鏡骨架會同被告比對上
      開自小貨車右前後視鏡折斷處，發現型式及斷裂痕跡完全
      吻合，是以現場所遺落之後視鏡骨架及鏡片，應係案發時
      被告駕駛上開自小貨車擦撞告訴人所騎乘之重型機車因而
      斷裂掉落無訛，足見案發時之撞擊力道應相當猛烈，衡情
      被告焉有可能未察覺上開碰撞？何況被告於本院審理時亦
      自承依照其駕駛習慣，會時時注意後視鏡，而案發地點距
      離其住處，尚有5、6分鐘之車程等情，更堪認其於案發時
      不可能未發現其已肇事之事實。足徵被告上開辯解無非事
      後卸責之詞，尚難採信。
（三）另告訴人於案發後因平衡機能障礙而無法站立，嗣經評定
      為中度平衡機能障礙，並領有中華民國身心障礙手冊，此
      有該手冊影本1份附卷可按。而經本院函詢財團法人彰化
      基督教醫院關於告訴人之病情及治療情形，該院函覆本院
      略以：告訴人自97年9月13日起，陸續因上開車禍傷害、
      右腳腫、冠心病、糖尿病、尿路感染及骨髓炎等病症住院
      治療，其平衡機能障礙為上揭病症共同導致之結果，依神
      經學之角度而言，受傷後1至2年沒恢復機能，以後再進步
      之空間有限等語，此有該院98年9月23日98彰基醫事第098
      090089號函附卷可按。本院審酌上情，認本件車禍雖為導
      致告訴人上開病症之原因之一，惟其上開病症應仍有治癒
      之可能性，是以尚難以認定其上開病症為重大不治或難治
      之傷害，附此敘明。
（四）綜上所述，本案事證已臻明確，被告上開業務過失傷害及
      及肇事逃逸犯行，均堪以認定。
三、核被告甲○○所為，係犯刑法第284條第2項前段之業務過失
    傷害罪，及同法第185條之4之肇事致人傷害逃逸罪。公訴人
    於本院審理時雖認告訴人因本件車禍導致中度平衡機能障礙
    ，為重傷害，是以被告所犯為刑法第284條第2項後段之業務
    過失傷害致人重傷罪，惟本院認告訴人所受之傷害尚不構成
    重傷害，業如前述，是以公訴人所引用之起訴法條尚有未洽
    ，然起訴之基本事實仍屬相同，爰依法變更起訴法條，附此
    敘明。又被告所犯前開2罪間，犯意各別，行為互殊，應予
    分論併罰。爰審酌被告本件車禍肇事之過失程度不輕，又肇
    事致人受傷後竟逃逸而欲規避責任，其惡性誠不能視為輕微
    ，且迄今仍未與告訴人達成和解，犯後復矢口否認肇事逃逸
    之犯行，態度惡劣，惟念及其已坦承業務過失傷害之犯行，
    並已先行賠償告訴人新臺幣7萬元，略具悔意等一切情狀，
    就其所犯前開2罪分別量處如主文所示之刑，並定其應執行
    之刑。
據上論斷，應依刑事訴訟法第299條第1項前段、第300條，刑法
第185條之4、第284條第2項前段、第51條第5款，刑法施行法第1
條之1，判決如主文。
本案經檢察官林子翔到庭執行職務。
中    華    民    國    98    年    12    月    1     日
                  臺灣彰化地方法院交通法庭
                              審判長法  官  廖政勝
                                    法  官  戰諭威
                                    法  官  紀佳良
以上正本證明與原本無異。
如不服本判決，應於收受判決後10日內向本院提出上訴書狀，並
應敘述具體理由；其未敘述上訴理由者，應於上訴期間屆滿後20
日內向本院補提理由書（均須按他造當事人之人數附繕本「切勿
逕送上級法院」）。
告訴人或被害人對於判決如有不服具備理由請求檢察官上訴者，
其上訴期間之計算係以檢察官收受判決正本之日期為準。
中    華    民    國    98    年    12    月    1     日
                                     書記官  林佑儒
附錄本案論罪科刑法條：
刑法第284條：
因過失傷害人者，處6月以下有期徒刑、拘役或5百元以下罰金，
致重傷者，處1年以下有期徒刑、拘役或5百元以下罰金。
從事業務之人，因業務上之過失傷害人者，處1年以下有期徒刑
、拘役或1千元以下罰金，致重傷者，處3年以下有期徒刑、拘役
或2千元以下罰金。
刑法第185條之4：
駕駛動力交通工具肇事，致人死傷而逃逸者，處6月以上5年以下
有期徒刑。


司法院資訊處製作；財團法人民間司法改革基金會備份。
